最高法院刑事判決　　　　　　　　　 111年度台上字第2074號
上　訴　人　王松本
 
 
上列上訴人因重傷害案件，不服臺灣高等法院中華民國110 年12
月29日第二審判決（110 年度上訴字第2153號，起訴案號：臺灣
臺北地方檢察署109年度偵字第19005號），提起上訴，本院判決
如下：
    主  文
上訴駁回。
    理  由
一、按依刑事訴訟法第377 條規定，提起第三審上訴，應以原判
    決違背法令為理由，係屬法定要件；而上訴第三審法院之案
    件，是否以判決違背法令為上訴理由，應就上訴人之上訴理
    由書狀加以審查。如果上訴理由書狀並未具體指摘原判決不
    適用何種法則或如何適用不當，或所為指摘，顯與法律規定
    得為第三審上訴理由之違法情形不相適合時，均應認其上訴
    為不合法律上之程式，予以駁回。
二、本件原審經審理結果，認為上訴人王松本有原判決事實欄所
    載之犯行明確，因而撤銷第一審關於上訴人部分之科刑判決
    ，改判仍依想像競合犯，從一重論處上訴人犯重傷未遂罪刑
    ，已詳敘調查、取捨證據之結果及憑以認定犯罪事實之心證
    理由。
三、經查：
  ㈠原判決認定上訴人本件犯行，主要係依憑上訴人坦承有傷害
    趙黎明、劉建中之犯行，及趙黎明、劉建中、黃金龍即目擊
    者之證述、暨卷附監視器畫面擷取照片、病歷資料、乙種驗
    傷診斷證明書、傷害照片、扣押筆錄、扣押物品目錄表等證
    據，並對上訴人否認有重傷害之犯意，認不足採憑，予以指
    駁、敘明：上訴人與劉建中間，雖僅係因停車糾紛之細故，
    素無深仇大恨，然上訴人是社會經驗及智識健全之成年人，
    應知人之頭部為人體重要部位，如遭堅硬棍棒揮擊，可能造
    成頭部重大傷害，而有預見倘因此傷及腦部神經組織，將毀
    敗或嚴重減損對方肢體機能，或於身體、健康有重大不治或
    難治之可能，竟因遭劉建中等人言語刺激後，盛怒之下持扣
    案長棍攻擊劉建中後腦，劉建中不支倒地後，又持棍繼續毆
    打，致劉建中受有頭部外傷合併右後側顱底骨折、創傷性腦
    出血之傷害，足認上訴人當時絕非僅止於普通傷害，並未欠
    缺重傷可能之預見，縱令其無針對特定部位以造成重傷結果
    之直接故意，惟其主觀上仍堪認具有不違反其本意之不確定
    故意等旨，因而認定上訴人確有前述重傷害未遂之犯行。此
    乃原審於踐行證據調查程序後，本諸合理性裁量而為前開證
    據評價之判斷，並未違反客觀存在的經驗法則、論理法則或
    其他證據法則。上訴意旨猶謂上訴人僅係一時衝動，又非直
    擊劉建中之後腦，否認上訴人有何重傷害之犯意，而指摘原
    判決所為論斷係屬違法，核係置原判決之論述於不顧，徒憑
    其個人主觀意思，重為事實之爭執，任意指摘原判決違法，
    並非適法之第三審上訴理由。
  ㈡原判決已就上訴人主張其有刑法第62條前段自首減刑規定之
    適用，詳予說明：本案初始係警員詹耀宗據報到場，發現上
    訴人及王䅿捷（另經原審判刑確定）仍持續為傷害行為，經
    喝斥後，其2 人即自行離開現場，未主動坦承犯行及願接受
    裁判，嗣支援警力即碧潭派出所警員劉耀文、聶逸萱到現場
    時，其2 人並未在現場，迨接續之支援警力即碧潭派出所警
    員施富國、李佳倩前往，上訴人始返回現場並自陳傷害之犯
    罪事實，是上訴人並未於警員詹耀宗至現場並發覺其為傷害
    犯行前，主動坦承犯行並表明願接受裁判之意，並非自首，
    因認上訴人並無刑法第62條前段自首減刑規定之適用等旨，
    經核於法無違。至於本件員警劉耀文、施富國、李佳倩、黃
    俊璋到場處理時，已在詹耀宗發現上訴人本件犯行之後，上
    訴意旨持此4 名員警之職務報告為據，主張上訴人係於此等
    員警發覺其犯罪前，即自承犯行，而指摘原判決此項認定違
    誤云云，核係不顧原判決論敘所為之指摘，尚難認是合法之
    上訴第三審理由。
  ㈢累犯是否加重其刑，係屬事實審法院得依職權裁量之事項，
    苟於裁量時，已斟酌累犯者之特別惡性及對刑罰反應力薄弱
    等立法理由所指各節，在法定加重刑度之內予以裁量，又未
    濫用其職權，即不得遽指為違法。原判決已詳為說明其援引
    刑法第47條累犯規定對上訴人加重其刑，乃審酌上訴人所犯
    前案與本案同為侵害生命、身體法益案件，其於前案刑罰執
    行完畢後，未生警惕而再犯相同類型之犯罪，顯然對刑罰反
    應力薄弱，且經依司法院釋字第775 號解釋意旨，衡酌罪刑
    相當及比例原則，認如加重其法定最低刑度，尚不致使上訴
    人所受刑罰超過其應負擔罪責等語，經核並無不合。上訴意
    旨徒執其假釋出監迄今已多年一端，遽指原判決所為之加重
    ，有違罪刑相當及比例原則云云，核係專憑主觀之見解，漫
    事指摘，並非適法。
四、綜上，本件上訴意旨，無非係就屬原審採證認事職權之適法
    行使及原判決已說明事項，徒憑己見，任意指摘為違法，且
    仍為單純事實之爭執，要難謂為適法之第三審上訴理由。是
    本件上訴不合法律上之程式，應予駁回。
據上論結，應依刑事訴訟法第395條前段，判決如主文。      
中    華    民    國   111    年    5     月    11    日
                  刑事第九庭審判長法  官  蔡  彩  貞  
                                  法  官  梁  宏  哲  
                                  法  官  周  盈  文  
                                  法  官  蔡  新  毅  
                                  法  官  蔡  廣  昇  
本件正本證明與原本無異
                                  書記官
中    華    民    國   111    年    5     月    17    日